【裁判字號】    97,聲再,8
【裁判日期】    970701
【裁判案由】    聲請再審
【裁判全文】
臺灣臺中地方法院民事裁定               97年度聲再字第8號
再審聲請人  乙○○
再審相對人  財團法人基督教神召會福音傳播協會
法定代理人  甲○○
上列再審聲請人與再審相對人間遷讓房屋事件，再審聲請人對於
民國97年4月30日本院97年度抗字第123號民事確定裁定聲請再審
，本院裁定如下：
    主      文
再審之聲請駁回。
再審聲請費用由再審聲請人負擔。
    理      由
一、再審聲請意旨略以：本件再審相對人起訴時訴訟標的金額為
    新台幣（下同）60萬元，依據民事訴訟法第427條規定非屬
    簡易程序範圍，本院以簡易程序終結，於法未合。因本件已
    送達台灣高等法院台中分院而脫離本院繫屬，是本院以上開
    確定裁定程序上不合法規。再者，再審聲請人聲請暫免繳納
    抗告裁判費，本院為何不准，並未說明。況本件審判長蔡王
    金全法官曾擔任台灣高等法院台中分院96年度抗字第419號
    事件受命法官，再審聲請人曾提出抗告，並依民事訴訟法第
    466條之2規定聲請第三審法院選任律師為訴訟代理人。詎蔡
    王金全法官自行終結，並未依法轉呈最高法院，其又參與本
    件裁定，實令再審聲請人不能折服等語，爰依民事訴訟法第
    507條規定聲請再審等語。
二、按裁定已經確定，而有第496條第1項或第497條之情形者，
    得準用本編之規定，聲請再審。再審之訴，應以訴狀表明再
    審理由及關於再審理由，並遵守不變期間之證據。民事訴訟
    法第507條及第501條第1項第4款分別定有明文。職是，對於
    確定裁定聲請再審，依民事訴訟法第507條準用同法第501條
    第1項第4款之規定，必須表明再審理由。所謂表明再審理由
    ，必須指明確定裁定有如何合於法定再審事由之具體情事始
    為相當。倘僅泛言有何條款之再審事由，而無具體情事者，
    仍難謂已合法表明再審事由。再者，對於確定裁定聲請再審
    ，非主張該裁定有民事訴訟法第496條第1項所列各款情形之
    一，或者第497條之情形者，不得為之。準此，聲請人僅對
    前訴訟程序之確定裁判有所指摘，並未表明上開確定裁判有
    何法定再審原因，其再審之聲請，自難認為合法。最高法院
    64年台聲字第76號、69年台聲字第123號分別著有判例。
三、按再審之訴不合法者，法院應以裁定駁回之，此於對裁定聲
    請再審者準用之。而不合民事訴訟法第427條第1項及第2項
    之訴訟，倘法院適用簡易程序，當事人不抗辯而為本案之言
    詞辯論者，視為已有前項之合意。民事訴訟法第502條第1項
    、第507條及第427條第3項分別定有明文。經查：本件再審
    聲請人固對於本院79年度簡字第1034號遷讓房屋事件於和解
    後，請求繼續審判。然再審聲請人與再審相對人間既已成立
    和解，不論原本是否屬簡易事件之範圍，當事人應有適用簡
    易程序之合意甚明。而對於簡易訴訟程序獨任法官之裁判提
    起抗告，參諸民事訴訟法施行法第4之1條規定，其法院管轄
    權及審理程序應依新法，是本院合議庭具有管轄權。從而，
    本院97年度抗字第123號裁定並無違誤。
四、按暫免裁判費必須符合訴訟救助之規定，法院應審酌當事人
    及其共同生活親屬基本生活之需要，認定是否無資力。本院
    認為再審聲請人並不符合訴訟救助之要件，故本院以未據繳
    納抗告裁判費為由，駁回其抗告，非無理由。次者，再審聲
    請人並未表明本院97年度抗字第123號確定裁定，究有何符
    合民事訴訟法第496條第1項規定之具體事實，揆諸前揭說明
    ，其就本院上開確定裁定所為再審之聲請，自非合法，應予
    駁回。
五、至於台灣高等法院台中分院96年度抗字第419號裁定，並非
    本件再審聲請審酌之對象，本院無庸就聲請意旨指摘內容有
    無理由加以審究，並予敘明。
六、依民事訴訟法第507條、第502條第1項、第95條、第78條，
    判決如主文。
中    華    民    國    97    年    7     月    1     日
                  民事第三庭  審判長法  官  林洲富
                                    法  官  林源森
                                    法  官  林慧貞
上正本係照原本作成。
不得抗告。
中    華    民    國    97    年    7     月    1     日
                                    書記官  柳寶倫


司法院資訊處製作；財團法人民間司法改革基金會備份。
